【裁判字號】    89,易,1472
【裁判日期】    900216
【裁判案由】    侵占
【裁判全文】
臺灣臺北地方法院刑事判決                        八十九年度易字第一四七二號
    公  訴  人  臺灣臺北地方法院檢察署檢察官
    被      告  甲○○
右列被告因侵占等案件，經檢察官提起公訴（八十八年度調偵字第五五八號），本院
判決如左：
    主  文
甲○○連續意圖為自己不法之所有，而侵占自己持有他人之物，處有期徒刑壹年。
    事  實
一、甲○○原在台北市○○路○段一九六號（起訴書誤載為十二之八號五樓）經營珠
    寶店，於如附表所示之期間，在上址收受乙○○與丙○○所有之如附表所示之珠
    寶於其店內寄賣，約定售出後甲○○應交付如附表所示之價款予乙○○與丙○○
    ，如未售出，則應將珠寶如數返還，詎甲○○竟利用持有如附表所示珠寶之機會
    ，意圖為自己不法之所有，並基於概括之犯意，自八十七年七月間起同年十一月
    間止（詳細時間無法認定），連續將如附表所示之珠寶予以侵占入己，且向乙○○謊稱已售出一顆一克拉之鑽石，於八十七年十一月間交付其所簽發、票載發票
    日分別為八十八年一月七日、一月十八日、付款人保證責任台北市第九信用合作
    社、面額各為新台幣（下同）六萬元之支票二張予乙○○，以資搪塞。嗣因上開
    支票屆期未獲兌現，乙○○乃前往上址查詢，發現甲○○經營之珠寶店業已停止
    營業，始知上情。
二、案經乙○○、丙○○訴請台灣台北地方法院檢察署檢察官偵查起訴。
    理  由
一、訊據被告甲○○固承認收受並持有告訴人乙○○、丙○○所有如附表所示之珠寶
    在其店內寄賣，約定售出後交付價款，如未售出，應返還珠寶，嗣簽發上開支票
    予乙○○，屆期卻未兌現等情不諱，然否認有何侵占犯行，辯稱：其賣出珠寶就
    會開票給乙○○，然因週轉不靈上開支票才會退票，且未將所賣出之珠寶錢交給
    乙○○，並未侵占云云。經查：右揭事實業據告訴人乙○○、丙○○指訴綦詳，
    互核相符；被告於偵查程序時先稱：珠寶是在客人那裡，因其有欠該客人錢，客
    人不將鑽石交還，另其有還告訴人七件珠寶云云（見八十八年度偵字第三三二一
    號卷第十三頁）。後改稱：告訴人珠寶有賣出去，有賣就開票，其中三克拉鑽戒
    有賣，但客人未付錢，其他珠寶也全部賣掉云云（見八十八年度偵字第三三二一
    號卷第四二頁）。嗣又稱：三克拉鑽戒賣四十五萬元，錢沒有交給告訴人，而八
    十七年十一月間四顆一克拉鑽戒，其賣了二顆，另二顆告訴人丙○○自己拿回去
    ，八十七年十一月十九日之珠寶，其中玉墜有賣掉，但錢沒給告訴人，其餘沒賣
    的有還給告訴人云云（見八十八年度調偵字第五五八號卷第十二頁）。於本院審
    理時稱：三克拉鑽戒其賣五十萬元，錢沒給告訴人，一克拉鑽石四顆其賣一顆，
    其他三顆還告訴人，其他珠寶其也賣掉了，但錢沒給告訴人云云（見本院八十九
    年十二月四日訊問筆錄）。被告最後於本院審判期日提出玉墜一枚，表示可以歸
    還給告訴人乙○○云云（見本院九十年二月六日審判筆錄）。對於如附表所示告
    訴人乙○○、丙○○所有之珠寶何者賣出？何者未賣出？是否歸還？若已賣出，
    價金如何？前後所為之陳述均相互矛盾，無一相符，而被告自承自八十一年起即
    開始經營珠寶店，經驗堪稱豐富，豈有可能對於告訴人乙○○、丙○○寄賣之珠
    寶是否賣出？賣予何人？賣得價錢多少均無所悉，否則將如何與告訴人結算價金
    ，此與常情有違，顯見被告所持有如附件所示之珠寶應未賣出，被告所辯，委無
    可採。又被告持有如附件所示之珠寶既未賣出，復不返還予告訴人，堪認被告確
    已變易其持有之意思為不法所有之意思，將如附表所示之珠寶予以侵占入己，此
    外復有上開支票二張及台北市第九信用合作社八十八年五月七日北市九信社業字
    第三八二號函附卷可稽。本件事證已臻明確，被告犯行堪以認定，應依法論科。
二、核被告所為，係犯刑法第三百三十五條第一項之侵占罪。其先後數次侵占犯行，
    時間緊接，犯罪構成要件相同，顯係基於概括犯意為之，為連續犯，應依刑法第
    五十六條規定，論以一罪，並加重其刑。爰審酌被告犯罪之動機、目的、手段、
    所得之利益非小、所生之危害、犯罪後飾詞卸責、態度不佳等一切情狀，量處如
    主文所示之刑，以資懲儆。
據上論斷，應依刑事訴訟法第第二百九十九條第一項前段，刑法第五十六條、第三百
三十五條第一項，罰金罰鍰提高標準條例第一條前段，判決如主文。
本案經檢察官許祥珍到庭執行職務
中      華      民      國      九十      年    二      月    十六    日
                                臺灣臺北地方法院刑事第五庭
                                    法  官  陳容正
右正本證明與原本無異。
如不服本判決，應於判決送達後十日內，向本院提出上訴狀。
                                    書記官  林妙穗
中      華      民      國      九十      年    二      月    十六    日
附錄本案論罪科刑法條全文：
刑法第三百三十五條
意圖為自己或第三人不法之所有，而侵占自己持有他人之物者，處五年以下有期徒刑
、拘役或科或併科一千元以下罰金。
前項之未遂犯罰之。
附表：
┌────┬────────────────────┬──────────
│交付時間│珠寶明細                                │約定價金（新台幣）
├────┼────────────────────┼──────────
│八十七年│三克拉鑽石一顆（丙○○所有）            │五十萬元
│六、七月│                                        │
│間      │                                        │
├────┼────────────────────┼──────────
│八十七年│一克拉鑽石四顆（乙○○所有）            │每顆十二萬元
│十一月初│                                        │
│        │                                        │
├────┼────────────────────┼──────────
│八十七年│零點五二克拉鑽二顆                      │每顆三萬五千元
│十一月十│零點三克拉鑽一顆                        │一萬五千元
│九日    │零點四五克拉鑽一顆                      │二萬元
│        │零點五八克拉鑽一顆                      │四萬元
│        │零點八六克拉橢圓戒子一只（以上均丙○○所│五萬五千元
│        │有）                                    │
│        │玉墜一枚（乙○○所有）                  │七萬元
└────┴────────────────────┴──────────


司法院資訊處製作；財團法人民間司法改革基金會備份。
